【裁判字號】    95,交易,224
【裁判日期】    950530
【裁判案由】    過失傷害
【裁判全文】
臺灣臺北地方法院刑事判決      九十五年度交易字第二二四號
公  訴  人  臺灣臺北地方法院檢察署檢察官
被      告  丙  ○
選任辯護人  鍾周亮律師
上列被告因過失傷害案件，經檢察官聲請以簡易判決處刑（九十
四年度偵字第二三二六五號、九十五年度偵字第一二八九號），
本院臺北簡易庭（受理案號為九十五年度北交簡字第六四○號）
認不宜適用簡易判決處刑，移由本院刑事庭依通常程序審理，本
院判決如下：
    主  文
丙○因過失傷害人，處拘役肆拾日，如易科罰金，以佰元折算
壹日。
    事  實
一、丙○於民國九十四年三月二十八日上午八時五十五分許，騎
    乘車牌號碼ＤＫＥ—四九九號機車，沿臺北市○○區○○街
    由西往東方向行駛，行經貴陽街與懷寧街口，欲左轉懷寧街
    時，適甲○○騎乘車牌號碼ＳＪ三—五九一號機車沿同路段
    同方向直行，丙○本於騎乘機車時，應注意兩車併行之間隔
    ，並隨時採取必要之安全措施，且依當時情形天候晴，日間
    自然光線，柏油路面、乾燥、無缺陷、無障礙物，視距良好
    等情況，並無不能注意之情事，竟疏未注意左後側直行之甲
    ○○所騎乘機車行車動態，即貿然左轉，致甲○○煞車不及
    ，該機車前車頭與丙○所騎乘機車之左後側車身擦撞，甲○
    ○因而人車倒地，受有左腳第一掌骨及立方骨骨折之傷害，
    嗣臺北市政府警察局中正第一分局交通分隊警員陳居勝據報
    前往處理，丙○在現場向乙○○○○坦承為肇事人，而自首
    犯罪並接受裁判。
二、案經丙○自首暨甲○○訴由臺灣臺北地方法院檢察署檢察官
    聲請以簡易判決處刑，嗣本院臺北簡易庭認不宜以簡易判決
    處刑，改依通常程序審理。
    理  由
一、訊據被告丙○固坦認於前揭時、地騎乘機車與告訴人甲○○
    騎乘之機車發生擦撞之事實，惟矢口否認有何過失傷害犯行
    ，辯稱：告訴人之車速過快，且未保持安全距離，才會來不
    及煞車肇致本件交通事故之發生，當時伊已完成左轉，並無
    任何過失云云。惟查：
  (一)上揭事實，業據證人即告訴人於本院審理時結證稱：當時我
    是從貴陽街由西向東行，車速約四十公里，右前方約四、五
    公尺是被告的機車，在發生擦撞前約一秒鐘，我發現被告要
    左轉，我煞車已來不及等語綦詳（見本院九十五年度交易字
    第二二四號刑事卷第五十三頁反面），並有道路交通事故現
    場圖、道路交通事故調查報告表(一)、道路交通事故調查報告
    表(二)、臺北市政府警察局中正第一分局交通分隊交通事故談
    話紀錄表、道路交通事故補充資料表、現場照片在卷可稽（
    見臺灣臺北地方法院九十四年度偵字第二三二六五號偵查卷
    第十四頁、第十八頁、第十九頁、第十五頁至第十六頁、第
    十七頁、第二十二頁至第二十五頁、同上本院卷第九頁至第
    十一頁）。且告訴人確因本件交通事故受有左腳第一掌骨及
    立方骨骨折之傷害，亦有國立臺灣大學醫學院附設醫院（下
    稱臺大醫院）診字第九四○四七八四四號診斷證明書附卷足
    憑（見同上第二三二六五號偵查卷第二十七頁）。
  (二)被告雖辯稱：伊當時已完成左轉，並無任何過失云云。然被
    告及告訴人均稱道路交通事故現場圖之刮地痕為被告機車倒
    地之刮地痕（見同上本院卷第五十三頁、第五十四頁反面）
    ，依卷附道路交通事故現場圖所示（見同上第二三二六五號
    偵查卷第十四頁），臺北市○○區○○街西向東寬七‧八公
    尺，僅有一線車道，被告機車倒地刮地痕長三‧二公尺，約
    呈西南—東北走向，起始處距行車分向線二‧○公尺，終止
    處約距行車分向線○‧九公尺，被告機車與告訴人機車最終
    之位置相近；參以被告機車車損情形係左側車身碰擦痕、左
    側車身倒地擦痕，告訴人機車車損情形為前車輪蓋碰擦痕、
    右側車身倒地擦痕等情，業據乙○○○○於本院審理時結證
    在卷（見同上本院卷第五十二頁至第五十三頁），並有臺北
    市政府警察局中正第一分局交通分隊道路交通事故補充資料
    表、現場照片在卷可佐（見同上第二三二六五號偵查卷第十
    七頁、第二十二頁至第二十五頁、同上本院卷第九頁至第十
    一頁），足證被告於肇事前係行駛於告訴人之右前側，且兩
    車當時車速均非快速行駛狀態，而被告未駛至道路內側左轉
    ，於路中央即逕行向北左轉懷寧街。再據乙○○○○於九十
    四年三月二十八日上午九時二十五分許，在臺大醫院所製作
    被告之道路交通事故談話紀錄表記載：「我車‧‧‧沿貴陽
    街一段西向東行駛至懷寧街口時，我打左方向燈要左轉懷寧
    街，待我車行駛至肇事地，因同路對向車輛很多，致我車左
    轉至肇事地時，我已減速至快停止了的時候，我車車尾被一
    部由我車後方行駛過來之ＳＪ三—五九一號輕機車前車頭碰
    及而肇事」等語，顯見被告於路中左轉行駛前，並未充分掌
    握左後告訴人直行車之動態。綜上，足認被告行駛至肇事處
    欲左轉前，因疏於注意與後方直行之告訴人來車兩車併行之
    間隔，即貿然進行左轉，其車左側車身與告訴人機車前車頭
    相撞及而肇事，被告有過失，至為灼然。
  (三)按汽車行駛時，駕駛人應注意車前狀況及兩車併行之間隔，
    並隨時採取必要之安全措施，道路交通安全規則第九十四條
    第三項定有明文。被告持有合格之普通重型機車駕駛執照，
    已明載於卷附道路交通事故調查報告表(二)（見同上第二三二
    六五號偵查卷第十九頁），自應注意及此。再依卷附道路交
    通事故調查報告表(一)所載（見同上第二三二六五號偵查卷第
    十八頁），案發當時天氣晴，日間自然光線，市區道路○○
    ○路面、乾燥、無缺陷、無障礙物，視距良好等情況，衡情
    亦無不能注意之情事，被告竟違反上開規定，行駛至肇事處
    欲左轉前，因疏於注意後方直行之告訴人來車，貿然進行左
    轉，其車左側車身與告訴人機車前車頭相撞及而肇事，其有
    過失甚明。且本件交通事故經送臺北市車輛行車事故委員會
    鑑定，及臺北市車輛行車事故鑑定覆議委員會鑑定，均認定
    ：被告騎乘機車左轉疏忽，為肇事主因，告訴人未注意車前
    狀況，為肇事次因，此有臺北市車輛行車事故鑑定委員會九
    十五年一月十九日北鑑審字第○九四三○四五七五○○號函
    檢送之鑑定意見書、臺北市政府交通局九十五年四月三日北
    市交五字第○九五三○九五一三○○號函檢附之覆議意見書
    在卷可考（見臺灣臺北地方法院檢察署九十四年度偵字第一
    二八九號偵查卷第三十七頁至第四十頁、同上本院卷第二十
    九頁至第三十一頁）。又告訴人確因本件交通事故而受有左
    腳第一掌骨及立方骨骨折之傷害，已如前述，則被告之過失
    行為與告訴人之受傷結果間，顯有相當因果關係。
  (四)被告固辯稱：本件交通事故之發生係肇因於告訴人騎乘機車
    車速過快，未保持安全距離，且未隨時注意車前狀況所致云
    云。惟本案肇事路段速限為時速五十公里，有道路交通事故
    調查報告表(一)在卷足證（見同上第二三二六五號偵查卷第十
    八頁），而被告及告訴人兩車當時車速均非快速行駛，已如
    前述，告訴人於本院審理時復結證稱：其騎乘機車速度約時
    速四十公里等情明確（見同上本院卷第五十三頁反面），是
    本案並無積極證據證明告訴人當時有超速行駛之情事，縱依
    告訴人前述，被告騎乘之機車在告訴人騎乘之機車右前方五
    公尺，以告訴人所稱四十公里之時速而未能即時煞停或閃避
    ，且依臺北市機車騎士手冊所示（見同上本院卷第七十三之
    一頁反面），時速四十公里之停止距離即安全距離應為十九
    公尺，足見告訴人亦有未注意車前狀況及保持安全距離之情
    事，而與有過失，但不能因此解免被告之刑事責任。
  (五)綜上所述，被告前開所辯，顯屬卸責之詞，不足採信。本案
    事證明確，被告過失傷害犯行堪以認定，應依法論科。至於
    辯稱人聲請函詢國立臺北科技大學及國立交通大學，調查刮
    地痕三‧二公尺時速為何，安全距離應保持幾公尺，並聲請
    傳喚國立臺北科技大學及國立交通大學之專業人士到庭作證
    ，本院認本案事證已明，無再予調查及傳喚之必要，附此敘
    明。
二、核被告所為，係犯刑法第二百八十四條第一項前段之過失傷
    害罪。按被告於犯罪未被發覺前，向該管公務員告知其犯罪
    ，而不逃避接受裁判者，即與刑法第六十二條規定自首之條
    件相符；至於自首後於審判中對其犯罪事實有所主張或辯解
    者，係被告辯護權之行使，不能僅據此之一端即謂被告無接
    受裁判意思之唯一論據（最高法院八十四年度臺上字第八二
    九號判決參照）。查被告於肇事後，於臺北市政府警察局中
    正第一分局乙○○○○前往現場調查、處理時，當場向乙○
    ○○○承認為肇事人，有臺北市○○○○○道路交通事故肇
    事人自首情形紀錄表在卷可考（見同上第二三二六五號偵查
    卷第二十一頁），足見被告於肇事後，於警員前往現場調查
    、處理時，不逃避接受裁判而當場向警員自首，承認為肇事
    人而願接受裁判，已符合自首要件，其縱對有無過失有所爭
    執，亦係其防禦權之行使，對於自首之事實無礙，應依刑法
    第六十二條前段之規定減輕其刑。爰審酌被告並無前科，有
    臺灣高等法院被告前案紀錄表可參，素行尚稱良好，惟騎乘
    機車係高度危險之活動，牽涉用路人之安全，稍一不慎往往
    造成他人生命、身體之傷害，被告行車因左轉疏忽，告訴人
    亦疏未注意車前狀況，而肇致本件交通事故之發生，告訴人
    因而受有如事實欄所載之傷害，及其犯後否認犯行之態度、
    生活狀況、智識程度等一切情狀，量處如主文所示之刑，並
    諭知易科罰金之折算標準，以資懲儆。
據上論斷，應依刑事訴訟法第四百五十二條、第二百九十九條第
一項前段，刑法第二百八十四條第一項前段、第六十二條前段、
第四十一條第一項前段，罰金罰鍰提高標準條例第一條前段、第
二條，判決如主文。
本案經檢察官王鑫健到庭執行職務
中    華    民    國  九十五  年    五    月   三十   日
                          臺灣臺北地方法院交通法庭
                              審判長法  官  吳靜怡
                                    法  官  劉煌基
                                    法  官  孫萍萍
以上正本證明與原本無異。
如不服本判決，應於判決送達後10日內向本院提出上訴狀
                                    書記官  張汝琪
中    華    民    國  九十五  年    五    月   三十   日
附錄本案論罪科刑法條：
刑法第二百八十四條
因過失傷害人者，處六月以下有期徒刑、拘役或五百元以下罰金
，致重傷者，處一年以下有期徒刑、拘役或五百元以下罰金。
從事業務之人，因業務上之過失傷害人者，處一年以下有期徒刑
、拘役或一千元以下罰金，致重傷者，處三年以下有期徒刑、拘
役或二千元以下罰金。


司法院資訊處製作；財團法人民間司法改革基金會備份。
